臺灣高雄地方法院民事判決　九十二年度智簡上字第一號
　　上　訴　人　　飛斯特實業有限公司
　　兼法定代理人　乙○○
　　訴訟代理人　　王叡齡律師
　　被上訴人　　　日商．三麗鷗股份有限公司
　　法定代理人　　甲○○○
　　訴訟代理人　　高烊輝律師
右當事人間排除侵害等事件，上訴人對於中華民國九十二年七月四日本院高雄簡易庭
第一審簡易判決（九十二年度雄簡字第三五二四號）提起上訴，經本院於民國九十三
年三月十八日言詞辯論終結，判決如左：
    主      文
上訴駁回。
第二審訴訟費用由上訴人負擔。
    事實及理由
一、按未經認許之外國法人或團體，就公平交易法規定事項得為告訴、自訴或提起民
    事訴訟。但以依條約或其本國法令、慣例，中華民國人或團體得在該國享受同等
    權利者為限；其由團體或機構互訂保護之協議，經中央主管機關核准者亦同，公
    平交易法第四十七條定有明文。本件原告日商‧三麗鷗股份有限公司（株式會社
    ，以下簡稱三麗鷗公司）係依日本法成立存續且未經我國認許之外國法
    人，依行政院公平交易委員會八十四年九月十八日公研釋字第一○○號函釋之：
    【本會公研釋○五四號有關「未經認許之日本法人，是否受我國公平交易法保護
    之疑義」解釋，因所依據之日本不正競爭防止法第三條，業於一九九三年五月十
    九日公布刪除，並於次年五月一日施行，是前揭解釋中有關「日本國民或未經認
    許之日本法人、團體必須在我國境內設有住所或營業所者，始得享有我國公平交
    易法之保護」部分之限制，對於民國八十三年（一九九四年）五月一日後發生之
    行為，應不適用】等語，於我國就八十三年五月一日後發生侵害其公平競爭利益
    之行為自仍受該法之保護，而原告雖因未經我國認許而屬非法人團體，惟其既設
    有代表人，依民事訴訟法第四十條第三項之規定，其自具有當事人能力而得提起
    本件訴訟；另原告就侵害其著作權、商標權、新式樣專利權、新型專利權等智慧
    財產之保護所應提起之民事訴訟，該公司乃經議決而全權授權委由董事下山博造
    、法務室次長甲○○○、法務代理課長小泉充彥代為行使，此有原告所提取締役
    會議事錄乙件在卷可稽，是原告經理人即法務室次長甲○○○既經該公司委以對
    侵害其智慧財產權者實施訴訟之權能，其就此所任之事務代表該公司為原告而提
    起本件訴訟，其法定代理權自無欠缺而為適法，合先敘明。
二、本件被上訴人起訴主張伊係日本著名之績優廠商，多年來耗費鉅額人力、金錢於
    設計開發業務，而代表伊商譽及表彰商品來源之「Hello KITTY」造型，除於世
    界各國及中華民國普遍獲准以「Hello KITTY及圖」註冊商標在案外，該具有
    、貓臉呈稍扁之橢圓狀；、沒有嘴巴；、額頭裝飾蝴蝶結、花朵、草莓、瓢
    蟲、婚紗、帽子或其它可愛的裝飾品；、左右各有三根不平行之放射狀鬍鬚；
    、眼睛成長橢圓型；、鼻子成橫橢圓型；、表情可愛動人特徵之「Hello
    KITTY」、「凱帝貓」造型（含圖案）商品亦已成為相關大眾所共知之伊之商品
    表徵，且伊近來更與麥當勞合作推出「戀愛麥語」系列填充玩具而造成搶購熱潮
    ，消費者根據上開商品外觀之特徵，即可與伊產生聯想，縱不能直接指明道出係
    出於「日商‧三麗鷗股份有限公司」之商品，然必能與特定廠商產生聯想，並均
    可具體指出該造型名稱為「Hello KITTY」、「凱帝貓」，顯見「Hello KITTY」
    造型之商品外觀，已取得表徵之地位，消費者根據商品外觀或包裝，即可與商品
    來源產生聯想，且伊亦將獨有之商品外觀使用於各式商品，市面上除被仿冒業者
    抄襲外，並未有相同或近似之設計，而貓之造型千變萬化，並非僅能設計成「
    Hello KITTY」之模樣，例如加菲貓、招財貓、龍貓等等，均與「Hello KITTY」
    有顯著而可區別之差異，足見「Hello KITTY」特徵非屬商品本身慣用之表徵，
    詎上訴人見伊所設計、製造、行銷之「Hello KITTY」造型商品在台灣地區廣受
    歡迎，為謀不法利益，明知該造型商品為伊之商品表徵，竟未經伊之同意或授權
    即大量進口、販賣抄襲具上開七項特徵之侵害品，嗣於八十九年九月二十八日乃
    經保安警察第三總隊第三大隊第一中隊派員於彰化縣二水鎮○○路○段五六二號
    處當場查獲被告輸入之以伊前述「HELLO KITTY」商標圖樣造型所製成之如附件
    一所示鬧鐘商品計一千九百八十個，今伊所製造銷售之「Hello KITTY」造型商
    品無論於市場之行銷時間、銷售量、媒體廣泛報導及商品之品質及口碑，均足使
    相關事業或消費者產生印象，該商品之表徵自具有相當之知名度而為相關事業或
    消費者多數所周知，而上訴人輸入之如附件一所示鬧鐘商品使用之造型與伊之「
    Hello KITTY」造型商品之意匠、神韻極為雷同，以具有普通知識之一般商品購
    買人，於購買時施以普通所用之注意通體觀察與比較主要部份，並異時異地隔離
    觀察加以判斷，其顯有使人混淆誤認之虞而已為相同或類似之使用，其所為自已
    構成公平交易法第二十條第一項第一款所定以相關事業或消費者所普遍認知之他
    人商標或其它顯示他人商品之表徵為相同或類似之使用，致與他人商品混淆或販
    賣、運送、輸出或輸入使用該項表徵之商品之行為，且上訴人藉由「Hello
    KITTY」熱潮而大量進口販賣如附件一之「HELLO KITTY」造型鬧鐘商品已顯與伊
    之真品構成混淆，造成經銷商零售業者與消費者的混淆與誤認，其攀附伊於台灣
    地區苦心經營建立之「Hello KITTY造型」表徵與知名度，詐取伊苦心設計之造
    型成果而從事不公正競爭，所為具有商業競爭倫理非難性之行為亦已構成同法第
    二十四條所定為足以影響交易秩序之欺罔或顯失公平之行為，上訴人之輸入行為
    既已同時違反公平交易法第二十條第一項第一款及第二十四條之禁止規定而侵害
    伊之權益，伊自得請求予以除去，並得請求防止其將來侵害之虞，為此乃依公平
    交易法第三十條、第三十四條之規定，請求判令：(1)、上訴人不得就附件一所示
    鬧鐘商品及相同或近似於如附件二所示之「HELLO KITTY」電器、鐘錶、眼鏡商
    品為輸出、運送、販賣、批售、散布、意圖販賣而陳列、意圖販賣而進口、加工
    、撿選、生產、製造或其他一切處分行為及為上述目的所為之授權行為；(2)、上
    訴人不得陳列或散佈有關附件一所示之鬧鐘商品及相同或近似於如附件二所示「
    HELLO KITTY」電器、鐘錶、眼鏡商品之具有促銷宣傳性質、推介商品功能之文
    書或類似物件，亦不可於報章雜誌或其他任何傳播媒體為廣告、引述之行為；(3)
    、上訴人應銷毀其所有如附件一所示之鬧鐘商品及相同或近似於如附件二所示之
    「HELLO KITTY」電器、鐘錶、眼鏡商品；(4)、上訴人應負擔費用將本件最後事
    實審之民事判決全部內容，以十全批格式、新聞類之五號字體刊登於中國時報工
    商時報及聯合報、民生報之全國版第五版以後各乙日，原審認上訴人所為業已違
    反公平交易法第二十條第一項第一款之規定而依法判准如上述聲明所述之(1)、(2)
    、(4)部分，其認事用法均無違誤，上訴人所提之本件上訴並無理由，爰聲明駁回
    上訴人之上訴（被上訴人就原審駁回其所為上述聲明(3)之【上訴人應銷毀其所有
    如附件一所示之鬧鐘商品及相同或近似於如附件二所示之「HELLO KITTY」電器
    、鐘錶、眼鏡商品】部分，業因被上訴人未併同提起上訴而告確定）。
三、上訴人則以事業之商品或服務乃需具備「使一般人一見該表徵即知該產品為某特
    定廠商所產製，亦即商品之表徵須具有表彰商品來源之功能，或者使相關事業或
    消費者認知並將之與商品或服務來源產生聯想，該特徵因而產生具區別商品或服
    務來源之另一意義時方有公平交易法第二十條第一項之保護，而本案系爭商品係
    源自被上訴人之平面著作物，被上訴人雖以上開著作於我國申請商標使用，惟就
    其商標圖案所衍生之商品，基本上仍為美術著作，除非具備「相關事業或消費者
    所普遍認知」之商品「表徵」要件，未可即論以具公平交易法第二十條規定之商
    品表徵，再者，著作物角色必須使大眾能認未能是出自同一個單一來源，即表彰
    商品特定事業所出品才容易受保護，倘系爭角色自始即常以各種媒體出現，即不
    容易被大眾認為是出自一特定來源而具備次要意義，該商品自不符合該條所稱「
    相關事業或消費者所普遍認知」之商品「表徵」要件，且被上訴人於西元一九七
    六年創造系爭「HELLO KITTY」圖案後即廣泛使用於各種商品上，並於八十一年
    在台灣成立三麗鷗股份有限公司，將系爭「Hello  KITTY」造型商品廣泛授權予
    台灣森永製果股份有限公司、文強國際企業股份有限公司等六十九家廠商，生產
    包括食品、服飾、文具、背包、玩具及玩偶等各項商品，除此，被上訴人復將系
    爭「Hello KITTY」圖案廣泛授權於其它事業之各項商品、服務之使用，如用於
    銀行信用卡、存摺、金融卡、統一超商7-11之御飯團、拿坡里披薩、區臣氏、康
    是美、錢櫃ＫＴＶ、三商百貨、力霸百貨等商品或服務之促銷，八十八年間更由
    台灣麥當餐廳股份有限公司舉辦搭售「Hello KITTY」玩偶促銷活動而引起消費
    者排隊搶購及媒體之廣泛報導，惟上開商品或服務促銷活動並未與被上訴人之商
    標圖案等結合出現，依此，被上訴人對於其「Hello KITTY」僅係美術圖案之授
    權使用以增強其它事業之商品或服務銷售而非強調原「Hello KITTY」商標之授
    權使用以辨識商品之來源，故被授權人於使用該圖案時，被授權者之商標與服務
    標章與被上訴人之美術圖案並用，消費者對「Hello KITTY」圖案商品來源已不
    復與原授權者商品來源產生聯想，其所欲購買者僅為「Hello KITTY」之圖案或
    其圖形商品而非特定之商品來源，消費者雖以上開商標美術造型為選擇之依據，
    惟其並無法判斷該商品之製造來源而與被上訴人產生聯想，其造型商品尚難論屬
    公平交易法第二十條所稱之商品「表徵」本案自無違反該法第二十條第一項第一
    款之規定，另公平交易法第二十四條所謂之「足以影響交易秩序」者，乃應考量
    是否足以影響整體交易秩序（諸如受害人數之多寡、造成損害之量及程度、是否
    會對其他事業產生警惕效果及是否針對特定團體或組群所為之欺罔或顯失公平行
    為等事項）或有影響將來潛在多數受害人效果之案件為判斷，而是否有榨取別人
    努力成果，原則上則應考量遭攀附或高度抄襲之標的，應係該事業已投入相當
    努力，於市場擁有一定之經濟利益，而已被系爭行為所榨取；其攀附或抄襲之
    結果，應有使交易相對人誤以為兩者屬於同一來源、同系列產品或關係之效果等
    ，今如附件一所示之商品於進入海關後即被扣押，其並無在市面上販賣或散布之
    可能性，而除附件一所示鬧鐘商品外，伊從未就相同或近似附件二所示之商品為
    陳列或散布、輸出、運送、販賣等之任何行為，則就如附件二所示之商品，自不
    會有影響整體交易秩序或有影響將來潛在多數人受害人效果之案件而會有「足以
    影響交易秩序」情事發生，且伊所進口之商品無一與被上訴人之商品相同或高度
    類似，而該鬧鐘商品無論其本身或外包裝紙盒咸無被上訴人商標專用權之商標圖
    樣，自不會使消費者誤以為屬同一來源、同系列商或關係之效果，被上訴人在市
    場上所擁有一定之經濟利益，並無被伊進口之行為所榨取，伊所為自無違反公平
    交易法第二十四條規定之可能，另伊除進口該批遭查扣之商品外，並不曾進口、
    運輸販賣如附件一、二所示之商品，且自該商品遭查扣後，伊亦未再進口、運輸
    販賣附件一、二所示之商品，是伊既無再進口運輸販賣系爭物品，自無侵害被上
    訴人權益之虞，被上訴人以伊有違反公平交易法第二十條第一項第一款及第二十
    四條之禁止規定而請求予以除去或防止將來之侵害，其請求自屬無據，原審無視
    於此乃逕認伊所為仍構成公平交易法第二十條第一項第一款之違反，並判令伊不
    得就附件一所示鬧鐘商品及相同或近似於如附件二所示之「HELLO  KITTY」電器
    、鐘錶、眼鏡商品為輸出、運送、販賣、批售、散布、意圖販賣而陳列、意圖販
    賣而進口、加工、撿選、生產、製造或其他一切處分行為及為上述目的所為之授
    權行為，且不得陳列或散佈有關附件一所示之鬧鐘商品及相同或近似於如附件二
    所示「HELLO  KITTY」電器、鐘錶、眼鏡商品之具有促銷宣傳性質、推介商品功
    能之文書或類似物件，亦不可於報章雜誌或其他任何傳播媒體為廣告、引述之行
    為，並應負擔費用登報公告判決全部內容，其認事用法實有違誤，爰聲明請求判
    令原判決不利於伊之部分廢棄，其廢棄部分並駁回被上訴人第一審之訴。
四、本件被上訴人主張「Hello KITTY」乃係伊所開發而代表其商譽及表彰商品來源
    之造型，該具有、貓臉呈稍扁之橢圓狀；、沒有嘴巴；、額頭裝飾蝴蝶結
    、花朵、草莓、瓢蟲、婚紗、帽子或其它可愛的裝飾品；、左右各有三根不平
    行之放射狀鬍鬚；、眼睛成長橢圓型；、鼻子成橫橢圓型；、表情可愛動
    人特徵之「Hello  KITTY及圖」乃經於世界各國及我國普遍獲准以註冊商標在案
    ，而「Hello KITTY」造型業經伊廣泛之行銷經營而已成為相關業者或消費者所
    普遍認知之著名商品，惟上訴人乃未經伊之同意或授權即進口如附表一所示之鬧
    鐘商品計一千九百八十個，並經警於上開時地予以查獲等情，此業據其提出與事
    實相符之公司登記事項證明書、商標註冊證、剪報、品牌標誌市場識別度研究報
    告、扣押貨物證明收據等件在卷可證，上訴人於此亦不爭執而堪信被上訴人之此
    部分主張為真實，惟上訴人則以前揭情詞置辯。經查：
    (1)、上訴人所為是否違反公平交易法第二十條第一項第一款規定部分：
      、按事業就其營業所提供之商品或服務，不得有以相關事業或消費者所普遍
          認知之他人姓名、商號或公司名稱、商標、商品容器、包裝、外觀或其他
          顯示他人商品之表徵，為相同或類似之使用，致與他人商品混淆，或販賣
          、運送、輸出或輸入使用該項表徵之商品之行為，公平交易法第二十條第
          一項第一款定有明文，而公平交易法第二十條第一項第一款即為商品表徵
          權保護之規定，再者，又該條規定所保護之商品容器、包裝、外觀，僅限
          於經長期使用而達到相關大眾所共知，交易相對人以之作為區別商品來源
          之認定對象，即廠商用以區別商品來源之特徵，須有顯著性、獨特性或辨
          識性，經該廠商長期使用於其商品上，使一般人一見該表徵即知該產品為
          某特定廠商所產製，亦即商品之表徵須具有表彰商品來源之功能，始足當
          之，最高法院八十七年度台上字第七四四號亦著有裁判要旨。是該條項所
          保障之商品表徵權【所稱之「表徵」，乃係指得以表彰商品或服務來源而
          使相關大眾用以區別不同之商品或服務之某項具識別力（指某項特徵特別
          顯著，使相關事業或消費者見諸該特徵，即得認知其表彰商品或服務為某
          項特定事業所產製或提供）或次要意義（指某項原本不具識別力之特徵，
          因長期繼續使用，使相關事業或消費者認知並將之與商品或服務來源產生
          聯想，該特徵因而產生具區別商品或服務來源之另一意義）之特徵（公平
          會處理公平法第二十條原則第四項參照）】，乃須其商品或服務所具消費
          者普遍認知之識別力或次要意義之特徵足以使其一見即知該商品係某特定
          廠商所產製者始足當之，如消費者由其表徵並無法判斷其商品之製造來源
          而與該商品或服務產生聯想，即尚難論屬該條項所稱之商品「表徵」。
      、本件被上訴人所創造之系爭「Hello  KITTY」圖案，乃經其廣泛使用於各
          種商品之上，其除授權訴外人台灣森永製果股份有限公司、文強國際企業
          股份有限公司等六十九家廠商在台製造及販售玩偶、鬧鐘等商品外，復將
          該圖案廣泛授權於其他事業之各項商品、服務之使用，如授權用於銀行信
          用卡、存摺、金融卡、統一超商7-Il之御飯團、拿坡里披薩、屈臣氏、康
          是美、錢櫃KTV、三商百貨、力等霸百貨等商品或服務之促銷，惟上開商
          品或服務促銷活動並未與原告之商標圖案等結合出現乙節，此為兩造所不
          爭執，並有行政院公平交易委員會公處字第九一○二六、九二○二九號處
          分書等件在卷可稽，是被上訴人授權使用之各商品或服務促銷活動既未與
          其商標圖案結合出現，其對系爭「Hello KITTY」圖案即僅係美術圖案之
          授權使用以增強其他事業之商品或服務銷售，而非強調原「Hello KITTY
          」商標之授權使用以辨識商品之來源，故各該被授權人於使用系爭圖案時
          ，其商標與服務標章即與被上訴人之上開美術圖案並用，消費者所欲購買
          者即僅為系爭「Hello KITTY」之圖案或其圖形商品而非某一特定之商品
          來源，亦即消費者雖以系爭商標美術造型為其選擇之依據，惟該「Hello
          KITTY」圖案之造型商品因具多樣之商品來源而非得以表彰單一特定之商
          品來源，其對系爭「Hello KITTY」之圖案自無法立即判斷其商品之製造
          來源而得與原授權者之被上訴人產生聯想，故系爭屬著作物之衍生美術著
          作之「Hello KITTY」圖案自因未具有表彰商品來源功能之商品表徵而非
          為公平交易法第二十條第一項第一款商品表徵權之保護範圍，上訴人使用
          系爭「Hello KITTY」造型設計於如附近一所示之鬧鐘商品自因尚未足與
          被上訴人之商品來源相互混淆而難認其有違反公平交易法第二十條第一項
          第一款規定之情事，上訴人所辯其所為尚與上開條項規定之構成要件有間
          等語尚屬可採。
    (2)、上訴人所為是否違反公平交易法第二十四條規定部分：
      、次按除公平交易法另有規定者外，事業亦不得為其他足以影響交易秩序之
          欺罔或顯失公平之行為，公平交易法第二十四條定有明文，而該條所定乃
          以「足以影響交易秩序」為其要件，其所稱交易秩序者，係指符合善良風
          俗之社會倫理及效能競爭之商業競爭倫理之交易行為，其判斷則應考量是
          否足以影響整體交易秩序（諸如受害人數之多寡、造成損害之量及程度、
          是否會對其他事業產生警惕效果及是否針對特定團體或組群所為之欺罔或
          顯失公平行為等事項）或有影響將來潛在多數受害人效果之案件為準，另
          其所稱「顯失公平」者，則係指以顯失公平之方法從事競爭或商業交易之
          行為，如榨取他人努力成果者即屬不符商業競爭倫理之不公平競爭行為，
          其判斷原則上應考量：一、遭攀附或高度抄襲之標的，應係該事業已投入
          相當程度之努力，於市場擁有一定之經濟利益，而已被系爭行為所榨取；
          二、其攀附或抄襲之結果，應有使交易相對人誤以為兩者屬於同一來源、
          同系列產品或關係企業之效果等，公平交易法第二十四條案件處理原則第
          五、七項亦著有規定。
      、本件被上訴人所開發之「Hello KITTY」造型，其乃具有、貓臉呈稍扁
          之橢圓狀；、沒有嘴巴；、額頭裝飾蝴蝶結、花朵、草莓、瓢蟲、婚
          紗、帽子或其它可愛的裝飾品；、左右各有三根不平行之放射狀鬍鬚；
          、眼睛成長橢圓型；、鼻子成橫橢圓型；、表情可愛動人等特徵，
          而上訴人所進口之如附件一所示立體造型鬧鐘商品，其除臉部左右各有五
          根不平行之放射狀鬍鬚並加裝鬧鐘外，基本上亦具有上開六項特徵乙節，
          此有商標註冊證及附件一、二所示照片等件在卷可稽，並經本院勘驗屬實
          ，是上訴人所進口之如附件一所示立體造型鬧鐘商品所具有之特徵，經本
          院以普通注意、通體觀察、異時異地隔離觀察等原則而與被上訴人所有系
          爭「Hello KITTY」造型比較結果，其乃具高度之抄襲性而有使消費者誤
          以為兩者係屬於同一來源、同系列產品或關係企業之效果，而系爭「
          Hello KITTY」造型依上述既為被上訴人首創之美術著作，並廣泛授權衍
          生於各項商品設計，其就該造型圖案自已投入相當程度之努力，並於市場
          上擁有一定之授權經濟利益，今上訴人所進口欲行銷售之鬧鐘商品之外觀
          既顯以市場上具相當知名度之被上訴人所有系爭「Hello KITTY」造型之
          衍生立體形狀為其抄襲對象，並冀此圖以增加銷售機會以獲取利益，其不
          當仿襲被上訴人之圖案造型以榨取其外觀設計與行銷投入，所為自屬榨取
          他人努力成果而為不符商業競爭倫理之不公平競爭，且因致被上訴人可得
          收入之授權金減少而應被評價為不符合以善良風俗及效能競爭為根本之社
          會倫理與商業競爭倫理，其所為自已足以影響整體交易秩序而具商業競爭
          之倫理非難性，且亦不因如附件一所示造型鬧鐘於進口後業經扣押而尚未
          流入市面而影響其成立【依公平交易法第二十四條案件處理原則第五項規
          定，所謂「足以影響交易秩序」者並不以其對交易秩序已實際產生影響者
          為限，本件上訴人自大陸所進口之造型鬧鐘，於入關後業已運至彰化縣二
          水鄉○○路○段五六二號處等待運出銷售，其等待配送銷售之時點自已對
          被上訴人之利益產生密接之具體危險而非僅為抽象危險，而後該批商品雖
          因被上訴人檢舉而由保安警察第三總隊第三大隊第一中隊實施進口貨櫃追
          蹤落地檢查而為查獲，並交由在場人即訴外人張玉容予以保管，惟上訴人
          之法定代理人因此所涉違反商標法案件業經本院及台灣高等法院高雄分院
          於九十一年七月二十六日判決無罪確定，其所扣押之商品並已發還（本院
          九十一年度易字第四三八號全卷參照）而得任意處分，上訴人於被上訴人
          提起本件訴訟前既已持有上開商品，其對交易秩序自已足以實際產生影響
          】，其自已構成公平交易法第二十四條規定之違反甚明，上訴人所辯其並
          無侵害被上訴人權益之虞而不構成公平交易法第二十四條要件云云自無足
          採。
    (3)、被上訴人可得請求保護之權益部分：
        末按事業違反公平交易法之規定，致侵害他人權益之行為，得請求除去之，
        有侵害之虞，並得請求防止之，另被害人依同法之規定，向法院起訴時，得
        請求侵害人負擔費用，將判決書內容登載新聞紙，公平交易法第三十條、第
        三十四條定有明文，又商標法第六十一條第一項規定，商標專用權人對於侵
        害其商標專用權者，得請求排除其侵害；有侵害之虞者，得請求防止之。所
        謂侵害，乃第三人不法妨礙商標專用權之圓滿行使，而商標專用權人無忍受
        之義務。侵害須已現實發生，且繼續存在。如為過去之侵害，則屬損害賠償
        之問題。所謂有侵害之虞，係侵害雖未發生，就現在既存之危險狀況加以判
        斷，其商標專用權有被侵害之可能，而有事先加以防範之必要，但不以侵害
        曾一度發生，而有繼續被侵害之虞為必要，最高法院八十七年度台上字第二
        三一九號亦著有判決。本件上訴人登記之營業項目乃有電器、鐘錶、眼鏡之
        批發及電器零售、國際貿易等項乙節，此有上訴人有限公司變更登記表在卷
        可稽，而上訴人法定代理人就此進口行為所涉違反商標法案件業經判決無罪
        確定，所扣押之商品並已發還乙節亦如上述，是上訴人就其所執有已得自由
        處分之如附件一所示鬧鐘商品既已足以影響交易秩序而妨礙被上訴人權利之
        圓滿行使，且被上訴人於此亦無忍受之義務，其於此已現實發生且繼續存在
        之侵害自得請求予以除去，而上訴人所營事業乃包含有電器、鐘錶、眼鏡之
        批發或零售，其既已有此一進口之侵害行為發生，以其營業範圍觀之，難保
        上訴人不會繼續進口、批發、販賣如附件一及相同或近似於附件二之商品以
        為圖利，之問題。所謂有侵害之虞，係侵害雖未發生，是就現在既存之危險
        狀況加以判斷，被上訴人公平競爭之權利自有被侵害之可能而有事先加以防
        範之必要，被上訴人自得就此侵害之虞而請求防止，上訴人所辯其並無現實
        侵害被上訴人權益或有侵害之虞云云尚無足採。
    綜上所述，上訴人進口如附件一所示鬧鐘商品之行為雖因被上訴人所創造之系爭
    「Hello KITTY」圖案未具有表彰商品來源功能之商品表徵而未違反公平交易法
    第二十條第一項第一款規定，惟其不當仿襲被上訴人之圖案造型以榨取被上訴人
    努力成果而為不符商業競爭倫理之不公平競爭，所為業已違反公平交易法第二十
    四條規定，並因此侵害被上訴人之權益，且亦有再行侵害之虞，被上訴人自得請
    求除去其侵害並請求予以妨止，從而被上訴人依公平交易法第三十條、第三十四
    條之規定請求上訴人不得就附件一所示鬧鐘商品及相同或近似於如附件二所示之
    「HELLO KITTY」電器、鐘錶、眼鏡商品為輸出、運送、販賣、批售、散布、意
    圖販賣而陳列、意圖販賣而進口、加工、撿選、生產、製造或其他一切處分行為
    及為上述目的所為之授權行為，且不得陳列或散佈有關附件一所示之鬧鐘商品及
    相同或近似於如附件二所示「HELLO KITTY」電器、鐘錶、眼鏡商品之具有促銷
    宣傳性質、推介商品功能之文書或類似物件，亦不可於報章雜誌或其他任何傳播
    媒體為廣告、引述之行為，並應負擔費用將本件最後事實審之民事判決全部內容
    ，以十全批格式、新聞類之五號字體刊登於中國時報工商時報及聯合報、民生報
    之全國版第五版以後各乙日，於法自屬有據，原審依其理由雖屬不當，而依其他
    理由仍應認為正當，自應與以維持，上訴人上訴意旨指摘原判決不當，求予廢棄
    改判，為無理由，自應予以駁回其上訴。
五、本件為判決基礎之法律關係已臻明確，兩造其餘之攻擊防禦方法核與判決結果不
    生影響，毋庸一一論列，併此敘明。
六、據上論結，本件上訴為無理由，合依民事訴訟法第四百三十六條之一第三項、第
    四百四十九條第二項、第七十八條，判決如主文。
中　　　華　　　民　　　國　 　九十三 　　年　　　四　　　月　 　一　 　日
                                      民事第五庭
~B審判長法官　陳嘉惠
~B法　　　官　林玉心
~B法　　　官　黃宏欽
正本係照原本作成。
本判決不得上訴。
中　　　華　　　民　　　國　　九十三　　年　　　四　　　月　　　一　　　日
~B法院書記官　史華齡
